臺灣臺北地方法院刑事判決　　　　　　 100年度交訴字第31號
公　訴　人　臺灣臺北地方法院檢察署檢察官
被　　　告　侯適從
選任辯護人　張天民律師
上列被告因公共危險案件，經檢察官提起公訴（100年度偵字第
1594號），本院判決如下：
    主  文
侯適從無罪。
    理  由
一、公訴意旨略以：被告侯適從於民國99年10月29日上午12時5
    分許，騎乘車號970-HZB號機車，沿台北市中山區○○○路
    東往西方向行駛，途經該路與龍江路口時，不慎與同向騎乘
    車號798-GDM號機車之告訴人涂郁梅發生擦撞，致告訴人人
    車倒地，受有右小腿挫傷之傷害（過失傷害部分未據告訴）
    。詎侯適從肇事後，並未留下察看，反逕自駕車離去而逃逸
    。嗣因路人見狀報警，經警依據告訴人描述侯適從所騎乘車
    輛之特徵，係印有中華電信字樣之黃色機車，據此前往中華
    電信公司長春路營運處察看，始查獲侯適從為肇事者，而悉
    上情。因認被告涉犯刑法第185條之4之肇事逃逸罪嫌等語。
二、按犯罪事實應依證據認定之，無證據不得認定犯罪事實；不
    能證明被告犯罪或其行為不罰者，應諭知無罪之判決，刑事
    訴訟法第154條第2項、第301條第1項，分別定有明文。復按
    認定不利於被告之事實，須依積極證據，苟積極證據不足為
    不利於被告事實之認定時，即應為有利於被告之認定，更不
    必有何有利之證據，最高法院30年上字第816號著有判例，
    可資參照。而刑法第185條之4之肇事逃逸罪，其客觀構成要
    件為行為人駕駛動力交通工具肇事，且致人死傷而逃逸，主
    觀要件則須行為人對致人死傷之事實有所認識，並進而決意
    擅自逃離肇事現場，始足當之，最高法院97年度臺上字第44
    56號判決可資參照。
三、檢察官認被告涉有上開罪嫌，係以被告侯適從之供述、證人
    即告訴人涂郁梅、證人呂佳之證詞、長庚醫院99年10月29
    日診斷證明書1紙、道路交通事故現場圖、台北市政府警察
    局中山分局交通分隊道路交通事故補充資料表、談話紀錄表
    、道路交通事故調查報告表、台北市政府警察局中山分局疑
    似道路交通事故肇事逃逸追查表、車損及現場照片數張為主
    要論據。
四、訊據被告侯適從固然坦承於99年10月29日上午12時5分許有
    騎乘機車在臺北市中山區○○○路與龍江路口與告訴人騎乘
    之機車發生碰撞之事實，惟堅詞否認有何肇事逃逸之犯行，
    辯稱：當時有一個老人要橫越道路，所以我緊急剎車，我就
    聽到後方有緊急剎車聲，我的車子就被撞了，是告訴人撞我
    的，告訴人不穩就跌落在我左前方，我將機車放在來方擋住
    維護現場安全，過去要她不要緊張，先在現場不要動，後來
    一個男性路人將告訴人扶到路旁，我幫告訴人機車移到路旁
    ，後來發現我的車牌掉落，我去撿車牌放在車上，告訴人還
    在原地休息，休息了3至5分鐘，告訴人站起來，拿著鑰匙打
    開坐墊，拿起包包，把包包背在右肩，將機車鎖好，就向公
    車站牌方向走過去，我不曉得告訴人小腿受傷，我看告訴人
    離開，我才離開的，我已盡力處置，根本沒有肇事逃逸等語
    。經查：
  (一)被告騎乘車號970-HZB號之重型機車，遭告訴人所騎乘之798
    -GDM號機車於前開時、地自後追撞，告訴人因而受有右小腿
    挫傷之事實，業經告訴人於警詢、偵查中證述明確，並有前
    揭道路交通事故現場圖、談話紀錄表、補充資料表、道路交
    通事故調查報告表(一)、(二)、照片、長庚醫院99年10月29日診
    斷證明書在卷可稽（見前揭偵查卷第4至6頁、第12頁、第18
    頁、第20頁、第26至28頁、第39至40頁），應堪認屬真實。
  (二)證人即告訴人涂郁梅於交通事故談話紀錄表證稱：我機車沿
    著民權東路東向西行駛第四車道直行，至路口之前有一部機
    車在我右側與我併行，到了路口行人穿越道的地方該機車突
    然向左轉，我剎車不急，我機車前車頭與該車後車尾發生碰
    撞，我人車倒地，對方沒有倒地，但對方的車牌有掉下來，
    撿起車牌後離去，對我置之不理，車輛停止後是路人移動等
    語（見100年度偵字第1594號偵查卷第5至6頁、第19頁）；
    於偵查中證稱：發生後我機車和人倒下，只記得有路人要扶
    我去休息，我有看到旁邊是公車站牌，路人有扶我過來，因
    為我整個記憶還沒恢復很茫然，只記得有人扶我，路人問我
    要不要幫我牽機車到旁邊，那時警察還沒過來，我在旁邊休
    息，也是路人陪伴我到警察來。因為我印象中只有一個人在
    扶我，我印象中沒有對方（即被告），所以警察才幫我打置
    之不理。我印象是他有把車牌撿起來就走了，也沒有跟我說
    他是誰，我只有看到車子是印中華電信的黃色機車等語（見
    前揭偵查卷第39至40頁）。
  (三)惟告訴人於偵查中復證稱：（你確定當時有看到他﹝即被告
    ﹞騎走？）不確定。因為我也沒有看到他人長怎樣、（你認
    為你當初報肇事逃逸是誤會？）誤會吧、（你當初為何向警
    察陳述說對方駕車駛離現場？）當時我很慌一片空白，不知
    怎麼跟警察說這件事，對方也沒跟我說是甚麼情況，然後警
    察就幫我這樣寫等語（見前揭偵查卷第40至41頁）；於本院
    審理時證稱：（車禍的時候，你原本是倒在車道上，路人把
    你扶到路旁邊之前，你在車道上的時候，有無任何人告訴你
    說先不要動，先在原地休息？）好像有聽到、（檢察官問你
    確定當時有看到騎走？證人你回答不確定？）我不確定、（
    你在警詢的時候說被告撿起車牌，對你置之不理，駕車駛離
    現場，你剛才又回答辯護人說你不確定，到底哪一個才是正
    確的？）我真的沒有印象了、（警察到場的時候，你有無向
    警察說肇事的人已經跑掉了？）好像有吧、（所以你在現場
    就已經跟警察講肇事的人已經跑掉了，是否代表你有看到肇
    事的人跑掉了？）我的印象只有看到撿拾車牌的這個事情，
    這個對我印象比較深刻、（為什麼會跟警察講說肇事的人已
    經跑掉了？）因為沒有人跟我表明任何身分，我覺得撿車牌
    就是要走了等語（見本院卷第70頁背面至第71頁）。告訴人
    於警詢、偵查及本院審理時，就被告於事故發生後是否即撿
    拾車牌離去等情，證述前後矛盾，則被告是否於事故發生後
    隨即離去，尚非無疑。
  (四)又告訴人於偵查中證稱：（你當時有把機車鎖好拿起包包後
    走向公車站，沒有說甚麼，是否有這樣的情形？）有（見前
    揭偵查卷第40頁）；本院審理時亦證稱：（檢察官當時問你
    「是否有把你機車鎖好，拿起包包走向公車站，沒有說什麼
    」，你回答「有」，是否如此？）因為那時候我急著去考汽
    車駕照，我好像有跟路人說這句話，我好像有機車鎖好，拿
    起包包走向公車站，走向公車站是要找一個地方坐著、（車
    禍的時候，你原本是倒在車道上，路人把你扶道路旁邊之前
    ，你在車道上的時候，有無任何人告訴人說先不要動，先在
    原地休息）好像有聽到等語（見本院卷第68頁、第70頁背面
    ），佐以被告本件事故發生之最初製作之交通事故談話紀錄
    表及警詢、偵查及本院審理時均供稱：我和路人幫忙把對方
    的車移到路邊，把該車駕駛扶到路邊休息，之後該車駕駛把
    機車鎖好，拿起包包後走向公車站牌，也都沒說甚麼，我以
    為對方要走了，於是我就離開現場了等語（見前揭偵查卷第
    19頁、第47至48頁及本院卷第34頁背面），於偵查及本院審
    理時均供稱：我只有跟她（告訴人）說叫她休息一下不用緊
    張等語（見前揭偵查卷第48頁及本院卷第34頁背面），顯見
    被告遭告訴人機車撞擊後，被告除撿拾遭告訴人撞落之機車
    車牌外，亦確有停留於現場查看並協助告訴人。蓋若被告於
    事故發生後隨即離去，被告應無法知悉告訴人於現場有將機
    車鎖好，拿起包包走向公車站牌此等需停留於現場始知悉之
    情節。公訴人認被告肇事後，並未留下察看，逕自駕車離去
    而逃逸，非無誤會。
  (五)又告訴人因本件車禍受有右小腿挫傷之事實，有長庚醫院99
    年10月29日診斷證明書在卷可參（見前揭偵查卷第12頁）。
    依告訴人於本院審理時證稱：車禍時我是人車都倒地，有路
    人扶我起來，印象中一直好像都有人扶著，當時我沒有告訴
    在場的人右小腿有受傷，我只是覺得很痛，我當時穿著長褲
    ，從外觀上看不出來右小腿挫傷等語（見本院卷第70頁、第
    73頁背面至第74頁），而被告於本院審理時亦供稱：車禍發
    生之後告訴人無法站立，當時告訴人的表情是有一點受傷痛
    苦的表情，她就暫時坐著休息等了大約10分鐘之後，她就自
    行起立，拿著鑰匙打開機車的坐墊，拿起出白色單肩肩揹的
    包包，告訴人揹在右側，然後把機車鎖好，向公車站牌方向
    離去等語（見本院卷第34頁背面、第142頁背面），可知告
    訴人雖因本件車禍受有傷害，惟傷勢尚非相當嚴重，從外觀
    觀察雖可知腳部受有傷害，但並無明顯之外傷。
  (六)被告於本院審理時供稱：我有留下來維護告訴人的安全，還
    經過路人的協助扶她到路邊去休息，而且等告訴人休息一陣
    子之後，能夠自行站起來走路，然後能夠從機車的椅墊上拿
    起包包走向公車站。我回到辦公室之後才知道有人去提告，
    我不知道有人去報警，現場我是被撞，雙方也沒有受到很大
    的受傷，雙方也沒有報警，也沒有人告訴我們，當時我們確
    實不知道有人報警，我確認告訴人安全無虞，雙方並無爭執
    ，所以我就離開現場了，而且事實上我是被撞的，也沒有索
    賠的意願，而且我實在是沒有逃避的任何理由，我並沒有肇
    事逃逸的動機等語（見本院卷第142頁）。依前所述，被告
    於本件車禍發生當下確有下車查看並協助告訴人，參以告訴
    人確有將機車鎖好，拿起包包走向公車站牌之行為，被告主
    觀上認為告訴人因傷勢無礙自行離去，且因遭告訴人自後方
    追撞而認自己無肇事責任，亦無意索賠而離開現場，難認被
    告係出於逃逸之故意而離去。
五、綜上所述，依公訴人所提出之證據，僅能證明被告與告訴人
    於上開時地發生車禍，告訴人因而受傷，自難僅憑告訴人上
    開瑕疵證述內容，遽認被告具有肇事逃逸之犯行，而以刑法
    第185條之4之肇事逃逸罪相繩。此外，本院復查無其他積極
    證據足以證明被告確有公訴意旨所指肇事逃逸犯行，揆諸上
    開法條及判例意旨，本件不能證明被告犯罪，自應為被告無
    罪之諭知。
據上論斷，應依刑事訴訟法第301條第1項前段，判決如主文。
本案經檢察官郭郁到庭執行職務。
中    華    民    國   100    年    9     月    6     日
                  刑事第七庭    審判長法  官  林庚棟
                                      法  官  林勇如
                                      法  官  章曉文
以上正本證明與原本無異。
如不服本判決應於收受送達後10日內向本院提出上訴書狀，並應
敘述具體理由；其未敘述上訴理由者，應於上訴期間屆滿後20日
內向本院補提理由書（均須按他造當事人之人數附繕）「切勿逕
送上級法院」。
                                      書記官  林義盛
中    華    民    國   100    年    9     月    6     日